臺灣高等法院刑事判決
109年度交上訴字第148號
上  訴  人  
即  被  告  陳禮佑


選任辯護人  李秉哲律師
            劉靜芬律師
上列上訴人因過失致死等案件，不服臺灣新竹地方法院108年度
交易字第471號，中華民國109年7月8日第一審判決（起訴案號：
臺灣新竹地方檢察署108年度調偵字第197號），提起上訴，本院
判決如下：
    主  文
原判決撤銷。
陳禮佑汽車駕駛人，無駕駛執照駕車，犯過失致人於死罪，處有
期徒刑柒月。緩刑參年，並應履行如附件（本院109年度交附民
字第63號和解筆錄）所示給付條件之賠償金額。
    事  實
一、陳禮佑未考領大型重型機車駕駛執照，仍於民國108年2月14
    日21時56分許，騎乘車號000-0000號大型重型機車，沿新竹
    市東區食品路往明湖路方向行駛，行經食品路與該路326巷
    之T形無號誌交岔路口時，本應注意行車速度應依速限規定
    ，且行經無號誌之交岔路口時應減速慢行，作隨時停車之準
    備，以及欲超越同一車道之前車時，須先按鳴喇叭2單響或
    變換燈光1次，待前行車減速靠邊或以手勢或亮右方向燈表
    示允讓後，後行車始得自左方超越，超越時應顯示左方向燈
    並於前車左側保持半公尺以上之間隔超過，行至安全距離後
    ，再顯示右方向燈駛入原行路線，而依當時情形，並無不能
    注意之情事，陳禮佑竟疏未注意及此，自前方自用小客車之
    右側，以超過時速50公里速限之速度超越前車，而進入該處
    無號誌之交岔路口時，亦未減速慢行，適有陳煌彬騎乘車號
    000-000號普通重型機車搭載配偶陳绣敏，沿食品路對向車
    道（往西大路方向）行經該交岔路口欲左轉駛入食品路326
    巷時亦疏未注意禮讓對向直行車先行，陳禮佑見狀方開始煞
    車，然因原已超速自前車右側超車行駛，且未提前減速慢行
    而無法煞停，陳禮佑騎乘之大型重型機車車頭仍與陳煌彬騎
    乘之普通重型機車右側車身發生碰撞後均倒地滑行，並擦撞
    至甫行經該巷口由陳美教所騎乘車號000-000號普通重型機
    車，致陳绣敏受有右手第四指骨骨折、左側遠端鎖骨骨折、
    右側股骨外踝和近端腓骨骨折、右第三掌骨骨折、右尺骨骨
    折、左第三和第四肋骨骨折、右小腿和右臉撕裂傷、頭部挫
    傷併頭皮血腫、右下腹挫傷、多處挫擦傷等傷害，並致陳煌
    彬受有腦震盪、伴有意識喪失（疑顱內出血）、大面積頭皮
    撕裂傷、四肢多處擦傷與急性呼吸衰竭，經送醫救治後仍因
    頭部鈍力損傷造成神經性休克而死亡。
二、案經陳煌彬之妻陳綉敏及其子陳楹洲訴由新竹市警察局第三
    分局報告臺灣新竹地方檢察署偵查起訴。
    理  由
壹、程序部分－證據能力
一、被告審判外之自白或不利於己之陳述
(一)按被告之自白，非出於強暴、脅迫、利誘、詐欺、疲勞訊問
    、違法羈押或其他不正之方法，且與事實相符者，得為證據
    。被告陳述其自白係出於不正之方法者，應先於其他事證而
    為調查。該自白如係經檢察官提出者，法院應命檢察官就自
    白之出於自由意志，指出證明之方法。刑事訴訟法第156條
    第1項、第3項分別定有明文。
(二)查被告及辯護人於準備程序、審判期日對於檢察官所提出警
    詢、偵查訊問筆錄之證據能力均不爭執，筆錄之證據能力，
    本院亦查無明顯事證足證檢、警機關於製作該等筆錄時，有
    對被告施以不正方法訊問製作之情事，是被告審判外之陳述
    係出於任意性，具證據能力。至原審程序所為陳述，被告亦
    均不爭執證據能力，而認有證據能力。
二、被告以外之人於審判外陳述及其他文書之證據能力
(一)按被告以外之人於審判外之言詞或書面陳述，除法律有規定
    者外，不得作為證據。被告以外之人於審判外之陳述，雖不
    符前4條（指刑事訴訟法第159條之1至第159條之4）之規定
    ，而經當事人於審判程序同意作為證據，法院審酌該言詞陳
    述或書面陳述作成時之情況，認為適當者，亦得為證據。刑
    事訴訟法第159條第1項、第159條之5第1項分別定有明文。
    至非屬供述證據之其他文書證據或物證，基於刑事訴訟法第
    159條係兼採直接審理原則及傳聞法則（立法理由參見），
    而「同意性法則」亦屬採直接審理原則國家之共通例例外法
    則，是類推上述同意性法則之意旨，當事人既不爭執，本院
    又認具證據能力不致侵害當事人權利，而具相當性者，同具
    證據能力。
(二)查被告及其辯護人對於檢察官所提出之證人即告訴人陳綉敏
    、陳楹洲、證人范耀光等人審判外之陳述，及其他文書證據
    ，均不爭執證據能力，本院亦查無證據證明該等證據有不法
    取得之情事，致影響真實性，是該等審判外筆錄及文書具相
    當之可信性，依據及類推適用前述「同意性」之傳聞法則例
    外規定，被告以外之人於審判外之陳述，及其他文書均具證
    據能力。
貳、實體部分－證明力 
一、按被告（或共犯）之自白，不得作為有罪判決之唯一證據，
    仍應調查其他必要之證據，以察其是否與事實相符，刑事訴
    訟法第156條第2項就此定有明文。其立法目的乃欲以補強證
    據擔保自白之真實性，亦即以補強證據之存在，藉以限制向
    有「證據之王」稱號的自白在證據上之價值，質言之，本條
    項乃對於自由心證原則之限制，關於自白之證明力，採取證
    據法定原則，使自白僅具有一半之證明力，尚須另有其他補
    強證據以補足自白之證明力。而所謂補強證據，最高法院74
    年台覆字第10號曾經加以闡釋：「指除該自白本身以外，其
    他足資以證明自白之犯罪事實確具有相當程度真實性之證據
    而言。雖其所補強者，非以事實之全部為必要，但亦須因補
    強證據與自白之相互利用，而足以使犯罪事實獲得確信者，
    始足當之」。司法院大法官議決釋字第582號解釋文後段，
    對於本條項所謂「其他必要之證據」，著有闡釋，足為刑事
    審判上操作「自白」與「補強證據」時之參考標準，茲節錄
    引述如下：「刑事審判基於憲法正當法律程序原則，對於犯
    罪事實之認定，採證據裁判及自白任意性等原則。刑事訴訟
    法據以規定嚴格證明法則，必須具證據能力之證據，經合法
    調查，使法院形成該等證據已足證明被告犯罪之確信心證，
    始能判決被告有罪；為避免過分偏重自白，有害於真實發見
    及人權保障，並規定被告之自白，不得作為有罪判決之唯一
    證據，仍應調查其他必要之證據，以察其是否與事實相符。
    基於上開嚴格證明法則及對自白證明力之限制規定，所謂『
    其他必要之證據』，自亦須具備證據能力，經合法調查，且
    就其證明力之程度，非謂自白為主要證據，其證明力當然較
    為強大，其他必要之證據為次要或補充性之證據，證明力當
    然較為薄弱，而應依其他必要證據之質量，與自白相互印證
    ，綜合判斷，足以確信自白犯罪事實之真實性，始足當之」
    。
二、訊據被告陳禮佑原否認上述犯罪事實，辯稱本件事發原因係
    被害人未依規定禮讓直行車先行，且一般車輛駕駛人僅會注
    意兩側是否有來車，對於突然駛入自身行駛車道之車輛，毫
    無預見可能，是其並無過失等語。惟與被害人家屬達成和解
    後，對於其未領有大型重型機車駕駛執照，並於前述時、地
    騎乘前述大型重型機車超速自右側超越前方自用小客車，而
    進入該處無號誌之交岔路口時，與被害人陳煌彬騎乘並搭載
    告訴人陳绣敏之機車發生碰撞，致告訴人陳绣敏受有事實欄
    所載傷勢，並致被害人陳煌彬死亡之犯罪事實，終於本院審
    判期日坦承不諱。且被告之自白核與證人陳美教於警詢及偵
    查中之證述、證人即告訴人陳綉敏於偵查中之指述、證人即
    告訴人陳楹洲於警詢、偵查及原審中之證述、大致相符（參
    見第124號相字卷第4頁反面至第5頁、第6至7頁、第8頁反面
    至第9頁反面、第102至103頁；原審卷第79頁正反面）。並
    有警製道路交通事件現場圖、道路交通事故調查報告表（一
    ）、（二）各1份、道路交通事故照片黏貼紀錄表（含現場
    照片及行車紀錄器影像截圖）共48張（參見第124號相字卷
    第17至42頁）在卷可證。
三、被害人陳煌彬與告訴人陳綉敏因遭被告碰撞後，人車倒地滑
    行，並擦撞至行經該巷口由陳美教所騎乘之普通重型機車，
    致陳绣敏受有右手第四指骨骨折、左側遠端鎖骨骨折、右側
    股骨外踝和近端腓骨骨折、右第三掌骨骨折、右尺骨骨折、
    左第三和第四肋骨骨折、右小腿和右臉撕裂傷、頭部挫傷併
    頭皮血腫、右下腹挫傷、多處挫擦傷等傷害，並致陳煌彬受
    有腦震盪、伴有意識喪失（疑顱內出血）、大面積頭皮撕裂
    傷、四肢多處擦傷與急性呼吸衰竭之傷害，經分別送往南門
    綜合醫院（下稱南門醫院）、新竹國泰綜合醫院（下稱國泰
    醫院）救治，其中被害人陳煌彬仍於108年2月15日0時20分
    因因頭部鈍力損傷造成神經性休克而死亡等情，亦有被害人
    陳煌彬108年2月15日南門醫院乙種診斷證明書、告訴人陳綉
    敏國泰醫院108年2月15日診斷證明書、新竹市消防局救護紀
    錄表各1份、臺灣新竹地方檢察署相驗屍體證明書、法醫檢
    驗報告書、新竹市警察局第三分局108年2月18日函附被害人
    陳煌彬相驗屍體照片共17幀等在卷足證（參見第124號相字
    卷第12至13頁、第15頁、第77至91頁）。是有如上補強證據
    與被告任意性之自白，相互印證，足認自白屬實，被害人陳
    煌彬因受有如上述之傷勢不治而死亡，與被害人即告訴人陳
    綉敏受有如上所述之傷害，均確係因被告之行為所致，其間
    有相當因果關係，本件事證明確，餘應審究者為，被告對於
    被害人等之傷害，是否應負過失之責。
四、按汽車（包括機車，道路交通安全規則第2條第1款參照，下
    同）行車速度，依速限標誌或標線之規定，無速限標誌或標
    線者，行車時速不得超過50公里，且行經無號誌之交岔路口
    時應減速慢行，作隨時停車之準備，道路交通安全規則第93
    條第1項定有明文。蓋行車速度應依速限規定及行經無號誌
    之交岔路口時應減速慢行，其規範目的均係在避免道路上出
    現突發狀況時，駕駛人因時速過快反應不及而導致交通事故
    發生，尤其在無號誌之交岔路口，因無行車號誌可供駕駛人
    遵循，各車道車輛交會於路口時，互不禮讓，更易發生交通
    事故，故駕駛人除不超越速限行駛外，更須減速至可隨時停
    車之速度，其規範目的即係在維護無號誌交岔路口各用路人
    之用路安全，以利各用路人相互禮讓，避免交通事故之發生
    ，此規範保護對象並不限於與行車方向道路垂直之路口來車
    。又汽車欲超越同一車道之前車時，須先按鳴喇叭2單響或
    變換燈光1次，待前行車減速靠邊或以手勢或亮右方向燈表
    示允讓後，後行車始得自左方超越，超越時應顯示左方向燈
    並於前車左側保持半公尺以上之間隔超過，行至安全距離後
    ，再顯示右方向燈駛入原行路線，道路交通安全規則第101
    條第1項第3、4、5款亦分別定有明文，是超越同一車道之前
    車除須先以喇叭或燈光示意，而前行車允讓後，須自前車左
    側保持半公尺以上之間隔超過，此規範除為避免超車時前後
    車之碰撞外，亦有避免「自右側超車時，視線被前行車阻擋
    ，而無法注意前方道路之路況」之功能。被告雖未考領大型
    普通重型機車駕照，惟仍領有普通重型機車駕照，有卷附證
    號查詢機車駕駛人查詢結果在卷可查（參見第124號相字卷
    第61頁），足認被告對於上述規定自應知悉並遵守，其行經
    無號誌之交岔路口時應減速慢行，作隨時停車之準備，行車
    時速亦不得超過50公里，且超越同一車道之前車須先以喇叭
    或燈光示意，經前行車禮讓後，由左方保持安全距離超車，
    以避免危險之發生。復依卷附道路交通事故調查報告表（一
    ）、（二）、道路交通事故現場圖及車禍現場照片所示，本
    案發生當時天候晴，夜間有照明，柏油路面乾燥無缺陷及障
    礙物，視距良好等情狀，並無不能注意之情事。
五、檢察官為釐清本件肇事責任歸屬，選任交通部公路總局新竹
    區監理所竹苗區車輛行車事故鑑定會為鑑定機關，鑑定結果
    認為被害人陳煌彬駕駛普通重型機車，行經無號誌路口左轉
    彎，未充分注意對向直行駛入之車輛並讓其先行，為肇事主
    因；被告陳禮佑持普重機駕照駕駛大型重型機車，自前方汽
    車右側違規超車後駛入無號誌路口，未減速慢行反超速行駛
    又未小心通過，為肇事次因。嗣經送交通部公路總局車輛行
    車事故鑑定覆議會覆議後，則認為被害人陳煌彬駕駛普通重
    型機車，行經無號誌路口左轉彎時，疏未注意對向直行之車
    輛並讓其先行；與陳禮佑駕駛大型重型機車，由案外汽車右
    側違規超車後駛入無號誌路口時，未減速慢行反超速行駛，
    同為肇事原因（持普通重型機車駕照駕駛大型重型機車有違
    規定）。此分別有交通部公路總局新竹區監理所108年6月24
    日竹監鑑字第1080093940號函及函附竹苗區車輛行車事故鑑
    定會鑑定意見書，及交通部公路總局109年3月12日路覆字第
    1090010561號函及函附車輛行車事故鑑定覆議會覆議意見書
    各1份（參見調偵字卷第16至20頁反面；原審卷第139至143
    頁）在卷可證，足認被告自右側違規超車後駛入案發之無號
    誌三叉路口時，未減速慢行反超速行駛，致疏未注意車前狀
    況，使得其所騎乘之車輛車頭與被害人陳煌彬騎乘之普通重
    型機車右側車身發生擦撞，進而造成告訴人陳绣敏受有事實
    欄所載傷勢，並致被害人陳煌彬死亡之情事。足認被害人陳
    煌彬死亡之結果，及告訴人陳綉敏傷害結果之發生，與被告
    所製造之危險間具有常態關聯性之因果關係。再按被告所製
    造之危險與告訴人傷害結果間的因果關係既具相當性，且前
    述各項交通規則之規範目的正係在為直接保護參與道路交通
    者的生命、身體安全，與刑法規範保障生命、身體法益的目
    的相當。被告既對於事故發生有較大之過失，被告本應就此
    過失傷害歸責。從而，本案因為被告的不小心謹慎，疏未注
    意而發生事故，並造成被害人陳煌彬死亡，及告訴人陳綉敏
    受有傷害，依據刑法上的客觀歸責理論，被告於此顯然製造
    了一個不被容許的危險，其行為既超越容許危險的界限，被
    告就本件車禍事故自有過失。
六、綜上所述，被害人陳煌彬死亡及告訴人陳綉敏受有傷害之結
    果在客觀上可歸責於被告前述過失行為，本案事證明確，被
    告犯行堪以認定，應予依法論科。
參、論罪部分
一、新舊法比較之說明　　　　
　　按行為後法律有變更者，適用行為時之法律，但行為後之法
    律有利於行為人者，適用最有利之法律，刑法第2條第1項定
    有明文。查被告行為後，刑法第276條、第284條之規定於10
    8年5月29日修正公布，並自同年月31日起生效，新法刪除第
    276條第2項業務過失致死罪、第284條第2項業務過失傷害罪
    、業務過失致重傷罪，即不再因行為人係從事業務之人而加
    重處罰，同時提高過失致死罪、過失傷害罪、過失致重傷罪
    之刑度，茲比較新舊法結果，修正後刑法第276條、第284條
    之規定並無對被告較為有利之情形，依刑法第2條第1項前段
    ，應適用修正前之規定處罰。
二、核被告所為，係犯修正前刑法第276條第1項之汽車駕駛人無
    駕駛執照駕車過失致人於死罪、同法第284條第1項前段之汽
    車駕駛人無駕駛執照駕車過失傷害罪。被告以一過失行為，
    同時致被害人陳煌彬死亡、告訴人陳绣敏受傷，屬想像競合
    犯，應從一重之過失致人於死罪處斷。又被告告僅領有普通
    重型機車駕駛執照，並未考領大型重型機車駕駛執照，有新
    竹市警察局舉發違反道路交通管理事件通知單影本及被告之
    證號查詢機車駕駛人列印頁面各1紙在卷可證（參見第124號
    相字卷第44、61頁），其因過失傷害人應負刑事責任，依道
    路交通管理處罰條例第86條第1項規定，應依法加重其刑。
三、另查被告於員警至現場處理時，停留於現場，並當場承認為
    肇事人，有被告之警詢筆錄記載，及員警涂翰羽製作之道路
    交通事故肇事人自首情形紀錄表一份在卷可證（參見第124
    號相字卷第52頁）。是被告於犯罪行為實施後，未被發覺前
    主動向警自首而受裁判，符合自首之要件，經本院裁量後，
    認應依刑法第62條前段減輕其刑，並依法先加後減輕之。
肆、撤銷原判決並諭知緩刑之說明
一、按法官於有罪判決中，究應如何量處罪刑，抑或是否宣告緩
    刑等，均為實體法賦予審理法官裁量之刑罰權事項，法官行
    使此項裁量權，自得依據個案情節，參諸刑法第57條所定各
    款犯罪情狀之規定，於該法定刑度範圍內，基於合義務性之
    裁量，量處被告罪刑；至是否為緩刑之宣告，亦應形式上審
    究是否符合刑法第74條所定前提要件，並實質上判斷被告所
    受之刑，是否有以暫不執行為適當之情形等要件。質言之，
    法官為此量刑或緩刑宣告之裁量權時，除不得逾越法定刑或
    法定要件外，尚應符合法規範之體系及目的，遵守一般有效
    之經驗及論理法則等法原則，亦即應兼顧裁量之外部及內部
    性，如非顯然有裁量逾越或裁量濫用之違法情事，自不得任
    意指摘為違法，此亦為最高法院歷年多起判例所宣示之原則
    （參見最高法院80年台非字第473號判決、75年台上字第703
    3號判決、72年台上字第6696號判決、72年台上字第3647號
    判決等，上述四則判決原均係判例，但依據108年7月4日施
    行之法院組織法第57條之1第2項，其效力與未經選編為判例
    之最高法院裁判相同）。本院以為，量刑或緩刑宣告與否之
    裁量權，乃憲法所保障法官獨立審判之核心，法院行使此項
    裁量權，亦非得以任意或自由為之，仍應受一般法律原理原
    則之拘束，即仍須符合法律授權之目的、法律秩序之理念、
    國民法律感情及一般合法有效之慣例等規範，尤其應遵守比
    例原則及平等原則之意旨，否則即可能構成裁量濫用之違法
    （另參見最高法院86年度台上字第7655號判決）。亦即如非
    有裁量逾越或裁量濫用之明顯違法情事，自不得擅加指摘其
    違法或不當，即使上級法院對下級法院裁量權之審查，亦應
    同此標準，此不僅在保障法官不受任何制度外之不當干涉，
    更保障法官不受制度內的異質干涉，此方符憲法第80條所宣
    示獨立審判之真義。
二、原審認被告上述罪刑明確，予以論罪科刑，固非無見。惟查
    被告上訴後坦承犯行，且與被害人陳煌彬家屬即告訴人陳綉
    敏、陳楹洲於本院審理期日當庭就所提起的附帶民事訴訟案
    件達成和解，被告願給付新臺幣（下同）92萬元（不含強制
    險），賠償被害人家屬因本案所生之損害，被告除當庭向告
    訴人等道歉外，並先為給付30萬元，交予告訴人等清點收受
    確認無誤，剩餘62萬元則由被告按月以電匯至告訴人指定帳
    戶方式清償完畢等情，有本院和解筆錄在卷可查（參見本院
    卷第129、130頁）。此等被告自白及達成和解的事由，為本
    院程序中新發生事證，涉及刑法第57條第10款量刑審酌時應
    注意之事項，且應予評價為減輕之事由，原審未及審酌據為
    量刑之依據，難認妥適。且被告業就本案犯罪事實於本院審
    理期日坦承不諱，是被告之上訴理由已有情事變更。原審就
    被告線否認犯行的犯後態度，及未及審酌被告業與告訴人等
    達成和解等情事，屬量刑時應予減輕的事由，既量刑容有未
    妥，自應由本院予以撤銷改判。
三、爰審酌被告在無號誌設置之三岔路口，未按規定減速慢行，
    並因此疏忽所升高之風險，而致被害人楊煌彬死亡、告訴人
    陳绣敏受有事實欄所載傷勢之結果，並造成被害人家屬承受
    喪失至親之精神上莫大創傷與無可挽回之遺憾，犯行所生之
    危害尤鉅。惟終能明瞭其行為造成告訴人的傷害及身心煎熬
    而有悔意，並與被害人之家屬在本院審理期日達成和解，且
    被告除當庭先行給付30萬元賠償金，以賠償告訴人等損失，
    被告亦向告訴人等鞠躬致歉，顯見其犯後態度良善；兼衡被
    告目前有固定工作，收入穩定，單身，且毋庸支應家中經濟
    情況等一切情狀，量處如主文第二項所示之刑，以示懲儆。
四、併諭知緩刑之說明：
　　末查被告前未曾有犯罪之紀錄，亦無受有期徒刑以上刑之宣
    告，有本院被告前案紀錄表在卷可查。按刑罰不外應報與預
    防兩大目的的調和，應報雖然滿足了人們報復的心理，但是
    就人們所希冀建立的一個和平的社會生活而言，極可能是負
    數，因此學理大致上還是把刑罰的目的定位在預防的作用，
    換言之，刑罰的功能重在對受刑人之矯治、教化，而非科以
    重罰，非入監服刑不可，茲念被告因一時失慮，致誤罹刑章
    ，其坦承犯行，且與被害人家屬等達成和解，業如前述，並
    於本院準備程序中已當庭表示願給予被告附條件緩刑的機會
    ，且檢察官亦無明顯反對為附條件緩刑（參見本院卷第127
    頁以下），應認刑罰實無執行之必要，被告經此偵審程序及
    刑之宣告後，當知有所警惕而無再犯之虞，是本案無論自 
    一般或特別預防之刑責考量目的，本院認對被告所宣告之刑
    ，以暫不執行為適當，併予宣告緩刑3年，以啟自新。又被
    告與被害人家屬等已達成訴訟上和解賠償，給付方式有如 
    上和解筆錄在卷可證。本院另將此和解筆錄給付方式列為緩
    刑所附條件，被告如於緩刑期間內有違反上述所附條件，即
    構成得撤銷緩刑的事由，得向檢察官聲請，並藉此促使被告
    時刻警惕並反省己行，亦能完善保障被害家屬的求償權益。
據上論斷，應依刑事訴訟法第369條第1項前段、第364條、第299
條第1項前段，道路交通管理處罰條例第86條第1項，刑法第276
條、第284條第1項前段、第55條、第62條前段、第74條第1項第1
款，判決如主文。
本案經檢察官吳志中提起公訴，檢察官周慶華到庭執行職務。
中　　華　　民　　國　　109 　年　　12　　月　　31　　日
                  刑事第二庭    審判長法　官  周盈文
                                      法　官  謝梨敏
                                      法　官  錢建榮
以上正本證明與原本無異。
如不服本判決，應於收受送達後20日內向本院提出上訴書狀，其
未敘述上訴之理由者並得於提起上訴後20日內向本院補提理由書
（均須按他造當事人之人數附繕本）「切勿逕送上級法院」。
                                      書記官  許俊鴻
中　　華　　民　　國　　110 　年　　1 　　月　　4 　　日
附錄：本案論罪科刑法條全文
108年5月29日修正前刑法第284條第1項
因過失傷害人者，處六月以下有期徒刑、拘役或五百元以下罰金
；致重傷者，處一年以下有期徒刑、拘役或五百元以下罰金。
　
108年5月29日修正前刑法第276條第1項
因過失致人於死者，處二年以下有期徒刑、拘役或二千元以下罰
金。